臺灣臺南地方法院刑事判決　　　　　　　100年度訴字第465號
公　訴　人　臺灣臺南地方法院檢察署檢察官
被　　　告　陳建良
上列被告因違反毒品危害防制條例案件，經檢察官提起公訴（10
0年度毒偵字第633號），被告於本院準備程序進行中，先就被訴
事實為有罪之陳述，經本院合議庭裁定由受命法官獨任進行簡式
審判程序，判決如下：
    主  文
陳建良施用第一級毒品，累犯，處有期徒刑壹年。扣案之海洛因
壹包（含袋重零點貳公克）沒收銷燬之；又施用第二級毒品，累
犯，處有期徒刑柒月。扣案之安非他命捌包（合計含袋重肆公克
）沒收銷燬之、吸食器貳組沒收。應執行有期徒刑壹年伍月。扣
案之海洛因壹包（含袋重零點貳公克）、安非他命捌包（合計含
袋重肆公克）均沒收銷燬之，吸食器貳組沒收。
    事  實
一、陳建良前於民國90年間，因施用毒品案件，經法院90年度毒
    聲字第896號裁定，送觀察、勒戒後，認有繼續施用毒品之
    傾向，復經本院90年度毒聲字第1184 號裁定，令入戒治處
    所施以強制戒治，於91年3月13日停止強制戒治釋放併付保
    護管束，91年5月24日保護管束期滿未經撤銷，視為執行完
    畢，並由台灣台南地方法院檢察署檢察官於91年6月4日以91
    年度戒毒偵字第217號為不起訴處分確定。又於前開觀察、
    勒戒及強制戒治執行完畢釋放後5年內之91年8月26日上午某
    時，因施用毒品案件，經本院92年度易字第107號判決，判
    處有期徒刑5月確定，於93年5月9日執行完畢。
二、陳建良於95年間，因施用毒品案件，分別經本院95年度訴字
    第39 6號、1691號判決，各判處應執行有期徒刑1年、1年4
    月確定，嗣各減刑為有期徒刑6月、8月確定，2案接續執行
    ，甫於97年3月15日縮刑期滿執行完畢。
三、陳建良猶未戒除毒癮，明知海洛因、安非他命分別係毒品危
    害防制條例第2條第2項第1款、第2款所定之第一、二級毒品
    ，不得非法施用、持有，竟分別基於施用第一、二級毒品之
    犯意，先後為下列犯行：
（一）100年1月19日晚上9時許，在其位於台南市○○區○○路5
      89號住處，以注射方式施用第一級毒品海洛因1次。
（二）100年1月19日晚上9時30分許，在其位於上址住處，以燒
      烤方式施用第二級毒品安非他命1次。
三、嗣於100年1月20日上午8時許，經員警持本院核發之搜索票
    ，前往其位於上址住處執行搜索，扣得海洛因1包、安非他
    命8包、吸食器2組，並經其同意採集尿液送驗結果，呈可待
    因、嗎啡及安非他命、甲基安非他命陽性反應，而查悉上情
    。
四、案經台南市政府警察局移送台灣台南地方法院檢察署檢察官
    偵查起訴。
    理  由
壹、程序部分：
    本件被告陳建良於本院準備程序進行中，先就被訴事實為有
    罪之陳述，經告知被告簡式審判程序之旨，並經檢察官、被
    告之同意，而以簡式審判程序審理，有本院準備程序筆錄一
    份在卷可稽，依刑事訴訟法第273條之2、同法第159條第2項
    規定，本件不適用傳聞法則排除證據能力之規定，合先敘明
    。
貳、實體部分：
  一、訊據被告對於上開事實坦承不諱，並有台南市政府警察局
      刑事警察大隊調查涉嫌毒品案送驗尿液代號年籍對照表、
      台灣檢驗科技股份有限公司濫用藥物實驗室於100年3月17
      日出具之濫用藥物檢驗報告、扣押物品目錄表各1件、蒐
      證相片6幀在卷可稽（見警卷第12-13、15-17、20頁、偵
      查卷第29頁）。此外，另有扣案之海洛因1包（含袋重0.2
      公克）、安非他命8包（合計含袋重4公克）、吸食器2組
      及毒品初步檢驗報告書2件（見警卷第18-19頁）可資佐證
      。
  二、按海洛因經注射入人體後，約百分之80於24小時內自尿中
      排出，一般而言，尿液中能否驗出嗎啡陽性反應與其投與
      量、投與途徑、採尿時間、個人體質及檢驗方法之靈敏度
      有關，國外曾有文獻報導注射六毫克之海洛因鹽酸鹽，其
      代謝物嗎啡之平均可檢出時限約為26小時，此經行政院衛
      生署藥物食品檢驗局於81年9月8日以（81）藥檢壹字第81
      14885號函述明此旨綦詳。再按安非他命經口服投與後約7
      0%於24小時內自尿中排出，約90%於96小時內自尿中排出
      ，目前國內尿液中安非他命之檢驗僅鑑定其是否呈陽性反
      應尚未定其含量，且安非他命成分之檢出與其投與方式、
      投與量、個人體質、採尿時間與檢測儀器之精密度等諸多
      因素有關，僅憑尿液中呈安非他命陽性反應，並無法確實
      推算吸食時間距採集時間之長短，惟依上述資料推斷，最
      長可能不會超過4日，亦經行政院衛生署藥物食品檢驗局
      81年2月8日(81)藥檢壹字第001156號函述明綦詳。揆諸上
      開說明，被告為警查獲後，並經警採集尿液檢體送驗，則
      本於上開被告為警採集尿液檢體送驗結果，呈嗎啡及安非
      他命陽性反應之確認報告，可徵被告於上開採集尿液檢體
      往前回溯之26、96小時內某時點，確有施用第一級毒品海
      洛因及第二級毒品安非他命之犯行，應堪認定。是被告上
      開任意性自白，核與事實相符，應值採信。
  三、按毒品危害防制條例第20條、第23條就施用毒品之刑事處
      遇程序，區分為「初犯」、「5年內再犯」及「5年後再犯
      」，依立法理由之說明，僅限於「初犯」及「5年後再犯
      」2種情形，始應先經觀察、勒戒或強制戒治程序；倘被
      告於5年內已再犯，經依法追訴處罰，縱其第3次（或第3
      次以上）再度施用毒品之時間，係在初犯經觀察、勒戒或
      強制戒治執行完畢釋放5年以後，仍應依該條例第10條處
      罰（最高法院95年第7次刑事庭會議決議、98年度台上字
      第2741號判決意旨參照）。查被告前曾受如事實欄所述之
      觀察、勒戒及強制戒治處分，其於前開強制戒治執行完畢
      釋放後5年內，再犯施用毒品罪，並經本院92年度易字第1
      07號判決，判處有期徒刑5月確定，且於93年5月9日執行
      完畢等情，分別有卷附刑事判決書、刑案資料查註紀錄表
      、台灣高等法院被告前案紀錄表各1件在卷可憑，則被告
      於初犯經強制戒治程序執行完畢後5年內，已曾再犯施用
      毒品案件，並經依法追訴處罰，揆諸上開最高法院決議要
      旨，縱其本次所犯施用毒品案件距前次強制戒治程序執行
      完畢釋放5年以後，仍應依法論罪科刑。
  四、按海洛因、安非他命分屬毒品危害防制條例第2條第2項第
      1款、第2款所列之第1、2級毒品，故核被告所為，分別係
      犯毒品危害防制條例第10條第1項、第2項之施用第1級、
      第2級毒品罪。被告持有第1級、第2級毒品進而施用，其
      持有之低度行為應為施用之高度行為所吸收，不另論罪。
      被告所犯上開施用第1級毒品海洛因、第2級毒品安非他命
      罪，犯意各別，行為互殊，應予分論併罰。又被告有如事
      實欄所記載經執行有期徒刑完畢之犯罪前案紀錄，此有前
      開臺灣高等法院被告前案紀錄表在卷可按，其於受徒刑之
      執行完畢後，5年以內故意再犯本案有期徒刑以上之罪，
      為累犯，均應依刑法第47條第1項之規定，加重其刑。爰
      審酌被告前因施用毒品案件，經觀察、勒戒及強制戒治之
      治療程序後，猶不思戒絕革除惡習，仍為本案犯行，顯然
      其意志力甚為薄弱，迄未能戒除毒癮，惟兼衡被告施用毒
      品犯行，在性質上乃屬對自我身心健康之自戕行為，尚未
      嚴重破壞社會秩序、侵害他人權益，及犯後坦承犯行，尚
      有悔意，暨檢查官當庭求處如主文所示之刑等一切情狀，
      各量處如主文所示之刑，並定其應執行之刑。
  五、扣案之第1級毒品海洛因1包（含袋重0.2公克）、第2級毒
      品安非他命8包（合計含袋重4公克），分別為毒品危害防
      制條例第2條第2項第1款、第2款所規定之第1、2級毒品，
      係屬查獲之毒品，不問屬於犯人與否，應依毒品危害防制
      條例第18條第1項前段規定沒收銷燬之，又包裝前開第1級
      毒品海洛因、第2級毒品安非他命使用之空包裝袋1個、8
      個，係用於包裹毒品，防止毒品漏逸、潮濕，以便於攜帶
      、存放，而與第1級毒品海洛因、第2級毒品安非他命密切
      接觸具有不可析離之關係，且經警於檢驗之際，並未加以
      析離檢驗，應分別視為第1級毒品海洛因、第2級毒品安非
      他命之一部分，併依毒品危害防制條例第18條第1項前段
      規定沒收銷燬之。又扣案之吸食器2組，係被告所有且供
      施用第2級毒品安非他命所用之物，業據其供明在卷（見
      本院卷第20頁），爰依刑法第38條第1項第2款規定宣告沒
      收。
據上論結，應依刑事訴訟法第273條之1第1項、第299條第1項前
段，毒品危害防制條例第10條第1項、第2項、第18條第1項前段
，刑法第11條前段、第47條第1項、第38條第1項第2款、第51條
第5款，判決如主文。
本案經檢察官詹尚晃到庭執行職務。
中    華    民    國   100    年    5     月    18    日
                  刑事第二庭  法  官  張銘晃
以上正本證明與原本無異。
如不服本判決應於收受本判決後10日內向本院提出上訴書狀，並
應敘述具體理由。其未敘述上訴理由者，應於上訴期間屆滿後20
日內向本院補提理由書狀（均須按他造當事人之人數附繕本）「
切勿逕送上級法院」。
                              書記官  鄭梅君
中    華    民    國   100    年    5     月    18    日
附錄本案論罪科刑法條全文
毒品危害防制條例第10條
施用第一級毒品者，處 6 月以上 5 年以下有期徒刑。
施用第二級毒品者，處 3 年以下有期徒刑。